臺灣高等法院臺南分院刑事判決　　　　　九十年度上訴字第一六三五號　Ａ
　　　上　訴　人　臺灣臺南地方法院檢察署檢察官
　　　被　　　告　乙　○　○
右上訴人因被告違反自來水法案件，不服臺灣臺南地方法院九十年度訴字第六三八號
中華民國九十年十一月十二日第一審判決（起訴案號：臺灣臺南地方法院檢察署九十
年度偵字第四五一五號），提起上訴，本院判決如左：
      主      文
上訴駁回。
      事      實
一、公訴意旨略以：被告乙○○意圖為自己不法之所有，基於繼續之犯意，於民國八
    十八年九、十月間，在其台南縣新化鎮○○街四五巷十六號住所，以繞越所裝量
    水器私接水管之方式，竊取省自來水公司第六區管理處所有之自來水使用，迄八
    十九年十月七日九時許，上開管理處新化服務所據報後派員會同警方當場查獲，
    因認被告涉嫌違反自來水法第九十八條第二款之罪嫌等語。
二、按犯罪事實應依證據認定之，無證據不得推定其犯罪事實；又不能證明被告犯罪
    者，應諭知被告無罪之判決，刑事訴訟法第一百五十四條、第三百零一條第一項
    分別定有明文。再按告訴人之告訴，係以使被告受刑事訴追為目的，是其陳述是
    否與事實相符，仍應調查其他證據以資審認（最高法院五十二年台上字第一三○
    ○號判例參照）。又事實之認定，應憑證據，如未能發現相當證據，或證據不足
    以證明，自不能以推測或擬制之方法，為裁判基礎（最高法院四十年台上字第八
    六號判例參照）。
三、公訴人認被告乙○○涉有前開犯行，無非係以被告住處之自來水用量，於八十八
    年九月前，均在十度左右，自八十八年十一月之收費月起，其實用度數即為零度
    ，足見被告係於八十八年九月份收費月後，即以繞越所裝量水器私接水管之方式
    而為竊水為其論據。訊據被告堅決否認有何違反自來水法之犯行，辯稱：八十八
    年間，新化鎮○○路道路工程施工時，伊居住區域附近之自來水管管線曾遭施工
    單位挖斷管路，導致該區數日無水可用，後經施工單位予以搶修，並以塑膠水管
    接回，即呈現狀，伊對於住處自來水水管繞越量水器之事並不知情等語。經查：
  (一)被告住處自來水管並未與水錶相接，而係繞越量水器而裝置等情，業據證人即台
    灣省自來水股份有限公司新化服務所換錶人員陳銘城於原審調查時到庭結證稱：
    「我的工作是換水錶．．．管子沒有經過水錶，我回服務所呈報」等語（詳原審
    九十年七月二十六日訊問筆錄），並有查獲時現場照片六幀在卷可憑。且經原審
    會同證人陳銘城履堪現場，經證人陳銘城回復本件查獲時之現場情形，台南縣新
    化鎮○○街四五巷十六號之水錶係設於倉庫內走道邊緣，自來水水管並未與水錶
    相連接，確有繞越量水器裝設自來水水管之情形等情，業經原審履堪現場屬實，
    並製有勘驗筆錄一份及照片六幀附卷可稽，並經證人陳銘城及自來水公司第六區
    管理處新化所營運士甲○○證述綦詳。是被告住處確有繞越量水器私接自來水水
    管之事實應堪認定。
  (二)然被告迭於警訊、檢察官偵訊、原審及本院調查審理中陳稱：「於八十八年十二
    月因為新化鎮○○○鄉路段，水溝工程施工問題挖斷，而挖斷後三至四天沒有自
    來水可用，由施用單位前來搶修接管，而當初為何自來水管未接水錶，我並不知
    道」、「施工時挖水溝挖斷了」、「八十八年十二月時道路拓寬，可能挖到鉛管
    ，四、五天沒有水喝，隔壁鄰居陳德修去找搶修人員，用塑膠管聯起來，只有我
    和陳德修二戶使用塑膠管」、「我的水管在十二月被挖斷」、「（問：對陳德修
    稱水管在九月份被挖斷，有何意見？）我沒有印象。水管是挖水溝的工人挖斷的
    ，水管斷了後，是陳德修叫人來修理」等語（詳警卷、偵卷第七頁背面、原審九
    十年七月二日訊問筆錄、九十年十一月五日審判筆錄、本院九十年十二月二十四
    日訊問筆錄），核與證人即被告鄰居陳德修於原審調查時到庭證稱：「八十八年
    八、九月間有發生水管被挖斷，沒有水喝，當時是中正路靠近消防對附近在施工
    ，將自來水管挖斷，導致我們無水可用，我們去找施工的人，告訴他們水管被挖
    斷，我們沒有水喝，他們要找自來水管的源頭，但找不到，無法將水管接上，就
    另外以塑膠水管取代，塑膠水管是在地上，我家的先接，再接被告家，我有在現
    場看，施工的單位我不知道，是做排水溝的工程」、「（問：（提示照片）你家
    所接的水管，是否如照片所示被告乙○○家的水管？）是一樣的。我有看見工人
    在被告住處施工」及證人方青到庭證稱：「（問：八十八年下半年是否有排水管
    施工？）有，確實排水管有挖斷停水，我聽到附近的鄰居都說水管斷了沒有水，
    有找工人處理，我有在乙○○家那裡看工人處理，但我不知這些工人是何人」等
    語（均詳原審九十年七月二十三日訊問筆錄）相符，且經原審現場履勘被告住處
    及證人陳德修住處自來水水管裝設情形，發現二處自來水水管裝置狀況並無二致
    ，僅證人陳德修住處並無繞越量水器私接自來水水管之情形，此有勘驗筆錄及照
    片四幀在卷可按，堪認被告住處附近之自來水水管確有遭道路排水溝施作單位挖
    斷，而由證人陳德修找來工人修復無訛，足徵被告此部分所辯尚非無憑。
  (三)又經原審質之證人即耕興營造公司負責承作台南縣新化鎮三等一號一七七縣道路
    拓寬工程之工地負責人簡文篡到庭結證稱：「我自八十八年十月二十日去工作時
    ，被告家的拓寬部分排水溝已做好，我工作期間沒有挖斷被告水管的事情，被告
    已在使用那個水管」，而另一工地負責人宋槐則到庭證稱：「我有參與這工程，
    從八十八年七月十一日至八十八年九月二十七日，有包含排水溝工程，在做排水
    溝時有挖斷自來水管線，這是很平常的事情。自來水管線挖斷都是打電話找自來
    水公司的人處理，小漏水我們的工人會自己修，大漏水才找自來水公司的人」、
    「（問：如果是你負責的工程，發現自來水管線被挖斷的事情，工人是否會向你
    呈報？）會，並且由我向自來水公司電洽」等語（詳原審九十年七月二十三日訊
    問筆錄），觀諸證人宋槐前開所述，被告住處自來水水管遭挖斷後，由該公司施
    作工人修復，亦不無可能。且由證人簡文篡、宋槐所述參互以證，被告住處自來
    水管遭施工單位挖斷之時間應係八十八年十月二十日以前，亦與證人陳德修所述
    遭挖斷自來水水管之時間相符。復參以被告自承：平時只有伊一人居住，只有晚
    上回去睡覺，吃飯則在外面吃等語（詳原審九十年十月四日訊問筆錄），此由被
    告於八十八年五月份、七月份之用水量各為七度、九度即可看出，此亦有台灣省
    自來水股份有限公司九十年十月二十三日台水六新服工字第一六二０號函所附之
    用水資料可按，則被告住處用水量既非大量，實無繞越量水器私接自來水水管之
    必要。
四、依上所述，被告住處縱有繞越量水器私接自來水水管之情事，然尚不足以證明係
    被告裝設或係被告令他人所裝設。此外，復查無其他積極證據足以證明被告確有
    被訴竊取自來水之犯行，揆諸上述規定，本件尚屬不能證明被告犯罪，因而原審
    以不能證明被告犯罪，諭知被告無罪，核無不合。檢察官上訴意旨指摘原判決採
    證不當，為無理由，應予駁回。
據上論斷，應依刑事訴訟法第三百六十八條，判決如主文。
本案經檢察官楊治宇到庭執行職務。
中    華    民    國      九十一      年      一      月        二      日
                                  臺灣高等法院臺南分院刑事第六庭
                                      審判長法官  楊    明    章
                                            法官  戴    勝    利
                                            法官  顏    基    典
右正本證明與原本無異。
不得上訴。
                                      法院書記官  呂    嘉    文
中    華    民    國      九十一      年      一      月      四        日
